臺灣高雄地方法院民事裁定
109年度消債更字第123號
聲  請  人  蔡登年  
0000000000000000

上列當事人因消費者債務清理事件聲請更生，本院裁定如下：
    主  文
聲請人蔡登年自中華民國一百零九年八月四日下午四時起開始更
生程序。
命司法事務官進行本件更生程序。
    理  由
一、聲請意旨略以：伊無力清償債務，雖曾依消費者債務清理條
    例向滙豐(台灣)商業銀行提出前置協商但不成立，而於民國
    109年4月8日聲請更生等語。
二、按債務人不能清償債務或有不能清償之虞者，得依本條例所
    定更生或清算程序，清理其債務。債務人無擔保或無優先權
    之本金及利息債務總額未逾新臺幣（下同）12,000,000元者
    ，於法院裁定開始清算程序或宣告破產前，得向法院聲請更
    生。法院開始更生程序之裁定，應載明其年、月、日、時，
    並即時發生效力。法院裁定開始更生或清算程序後，得命司
    法事務官進行更生或清算程序，必要時得選任律師、會計師
    或其他適當之自然人或法人一人為監督人或管理人。消費者
    債務清理條例（下稱消債條例）第3條、第42條第1項、第45
    條第1項及第16條第1項分別定有明文。
三、經查：
  ㈠聲請人曾向滙豐(台灣)商業銀行提出前置協商但不成立乙節
    ，有滙豐(台灣)商業銀行出具之前置協商不成立通知書（卷
    第19頁）可證，依消費者債務清理條例施行細則第44條之3
    規定，聲請人於前置協商不成立後聲請更生，應屬合法。
  ㈡次查，聲請人於106年至108年度申報所得均為0元，然於財產
    及收入狀況說明書填載106年4月1日至107年12月31日有薪資
    所得共378,000元，名下無財產，勞工保險於99年9月2日退
    保，扣減其當時尚未償還之勞工紓困貸款本息96,200元，於
    同年9月實領1,373,800元，現無領取任何勞保給付。又聲請
    人自陳100年3月至108年5月專責照顧臥病在床之母親蔡馮奢
    ，上開勞保一次給付用於自身生活費用及母親醫療費等，並
    有胞兄蔡明宏、胞弟蔡登雄及蔡登吉各資助聲請人3,000元
    （共9,000元），嗣母親蔡馮奢於108年5月9日歿，遺產位於
    鳳山區五甲段之1房3地及存款2,020,502元已協議分割由聲
    請人之6名兄弟姐妹繼承取得，聲請人自今年起於工地從事
    雜工，雇主為劉耀文，以日薪800元計，領現，據其自行提
    出之薪資袋（蓋有「將禾建設有限公司」章）所載109年1月
    至4月各領取16,000元、14,400元、16,000元、16,800元，
    並切結每月收入約為18,000元，未領取社會局補助，成年子
    女未給付聲請人扶養費等情，有財產及收入狀況說明書（卷
    第7至11頁）、債權人清冊（卷第15頁）、財團法人金融聯
    合徵信中心前置協商專用債權人清冊（卷第21頁反面至22頁
    反面）、信用報告（卷第23頁反面）、戶籍謄本（卷第71至
    73頁）、財政部高雄國稅局106年及107年度綜合所得稅各類
    所得資料清單及總歸戶財產查詢清單（卷第35至37頁）、勞
    工保險被保險人投保資料表（卷第38頁）、勞動部勞工保險
    局函（卷第66頁）、商業保險投保資料查詢結果表（卷第80
    頁）、薪資袋（卷第75至76頁）、收入證明切結書（卷第77
    頁、第116頁）、存摺（卷第28至34頁）、高雄市政府社會
    局社會福利資訊料查詢表（卷第60至62頁）、108年度稅務
    電子閘門財產所得調件明細表（本案卷第89頁）、遺產分割
    協議書（卷第74頁）、財政部高雄國稅局遺產稅免稅證明書
    （卷第98至99頁）在卷可參。故本院審酌上情，認為核算聲
    請人目前償債能力之基礎以每月18,000元為基準。
  ㈢關於聲請人個人日常必要支出部分，聲請人陳稱向胞兄蔡登
    吉承租其名下房屋，每月房租3,000元以現金給付，未領取
    租金補助，有房屋租賃契約書（租賃期間自108年6月1日起
    至110年5月31日）及高雄市政府都市發展局函在卷可稽（卷
    第46至47頁、第65頁）。按債務人必要生活費用，以最近一
    年衛生福利部或直轄市政府所公告當地區每人每月最低生活
    費一點二倍定之，消債條例第64條之2第1項定有明文。本院
    參酌衛福部社會司所公告109年度高雄市最低生活費標準為1
    3,099元。又該最低生活費用之標準，係照當地最近1年平均
    每人消費支出60％，依其基準之家庭收支調查報告調查表格
    式所示有關經常性支出之調查項目，其原即包括利息支出、
    食品、衣著、房租及水費、電費、醫療保健、交通、娛樂、
    教育等基本生活需求。本院認在聲請人並無特殊需求，應以
    此最低生活費之1.2倍即15,719元認係其個人必要生活費用
    。
  ㈣綜上所述，以聲請人現每月收入18,000元為其償債能力基準
    ，扣除個人必要生活費15,719元後，餘2,281元，而聲請人
    目前負債總額為3,692,981元（參聯徵中心債權人清冊，包
    含：滙豐(台灣)、花旗銀行、元大銀行、永豐銀行、元大國
    際資產公司、萬榮行銷公司、良京實業公司、台新資產公司
    ），以聲請人每月所餘按月攤還結果，需約135年（計算式
    ：3,692,981÷2,281÷12≒134.9）始能清償完畢，應認其已不
    能清償債務。此外，聲請人無擔保或無優先權之債務總額未
    逾12,000,000元，且無消債條例第6條第3項、第8條或第46
    條各款所定駁回更生聲請之事由存在，則聲請人聲請更生為
    有理由，應予准許，爰命司法事務官進行本件更生程序。
四、依消債條例第11條第1項、第45條第1項，裁定如主文。
中　　華　　民　　國　　109 　年　　8 　　月　　4 　　日
                  民事庭　法　官  　賴寶合
以上正本係照原本作成。
本裁定不得抗告。
中　　華　　民　　國　　109 　年　　8 　　月　　4 　　日
                          書記官    胡美儀